【裁判字號】    89,簡,74
【裁判日期】    900525
【裁判案由】    有關交通事務
【裁判全文】
臺北高等行政法院判決                            八十九年度簡字第七十四號
    原      告   青城交通有限公司
    代  表  人   甲○○董事.
    訴訟代理人   丁○○
    被      告   臺北市政府交通局
    代  表  人   丙○○（局長）
    訴訟代理人   庚○○
                 己○○
                 戊○○
右當事人間因有關交通事務事件，原告不服台北市政府中華民國八十九年十二月二十
日府訴字第八九一○五六七二○○號訴願決定，提起行政訴訟，本院判決如左：
      主  文
原告之訴駁回。
訴訟費用由原告負擔。
      事  實
緣原告所屬Ｇ八─五七一號營業小客車，由訴外人乙○○駕駛，於民國（下同）八十
九年七月二十三日十五時三十五分，在臺北市○○○路與敦化北路口，為臺北市政府
警察局松山分局東社派出所警員臨檢查獲，無臺北市營業小客車駕駛人執業登記證駕
駛原告之上開營業小客車，乃填具八十九年七月二十三日北市警交字第○八八一三八
號舉發違反汽車運輸業管理事件通知單，並移由被告以八十九年八月十八日北市（交
）監四字第○○三五一二號處分書處以原告新臺幣（下同）九千元罰鍰。原告不服，
提起訴願，遭決定駁回，遂提起行政訴訟，茲摘敘兩造主張之理由意旨如次：
一、原告主張之理由略謂：依汽車運輸業管理規則第九十一條第一項第三款規定，車
    輛應在核定之營業區域內營業，不得越區營業，其大台北營業區域係包括基隆市
    、台北縣市、桃園縣市及新竹縣市，然營業小客車駕駛人職業登記管理辦法第十
    條第二項規定：營業小客車駕駛人於不同警察局轄區執業，應持原領之職業登記
    證，參加新管轄警察局講習及換領新證，違反規定客運業者依違反汽車運輸業管
    理規則第九十一條第一項第五、七款之規定，應依公路法第七十七條第一項之規
    定處罰業者三千元以上三萬元以下罰鍰，以上處罰規定明顯與汽車運輸業管理規
    則第九十一條第一項第三款之規定牴觸。又行政機關以行政法條限制人民工作等
    基本權利，與憲法第十五、二十二、二十三、一百五十二條保障人民之基本權利
    相互牴觸，嚴重損害人民基本權利。查Ｇ八─五七一號營業小客車駕駛人即訴外
    人乙○○，因自有營業小客車故障送修，短期間無謀生工具，而與友人即車輛所
    有人之訴外人高永峰商借數日，用以謀生，依道路交通管理處罰條例第八十五條
    規定「關於車輛所有人之處罰，如應歸責於車輛駕駛人者，處罰駕駛人，關於車
    輛駕駛人之處罰，如應歸責於車輛所有人者，處罰所有人。然本件之Ｇ八─五七
    一號營業小客車是依汽車運輸業管理規則第九十一條之一之規定與駕駛人高永峰
    自備車輛參與經營者訂立契約，故原告並非車輛所有人。再查原告車行經營方式
    ，係提供車額及服務換取靠行車輛所有人繳交服務費以維生計，依民法第四百八
    十二條係由僱用人付費予受僱人，而受僱人為僱用人服一定之勞務，依此推理，
    原告係受僱人，然被告竟依汽車運輸業管理規則第九十一條第一項第五、六、七
    款之規定對原告處罰鍰，其適用明顯違法，爰訴請撤銷原處分及訴願決定，並命
    被告將已繳罰鍰九千元返還原告等語。
二、被告主張之理由略謂：查原告所有之Ｇ八─五七一號營業小客車，由領有臺北縣
    執業登記證之訴外人乙○○駕駛，於事實欄所述時、地因違反汽車運輸業管理事
    件，此有臺北市政府警察局八十九年七月二十三日北市警交字第○八八一三八號
    舉發違反汽車運輸業管理事件通知單暨被告八十九年八月十八日北市(交)監四字
    第○○三五一二號處分書影本附卷可稽。依據汽車運輸業管理規則第九十一條第
    一項第五款及第七款之規定，經營計程車客運業，不得將車輛交予無有效職業駕
    駛執照及營業小客車駕駛人執業登記證之駕駛人駕駛；且對所屬車輛及駕駛人須
    負管理之責。可知汽車運輸業營業小客車之駕駛係以持有有效執業登記證及職業
    駕駛執照為駕駛營業小客車之要件，且業者對所屬車輛及所僱用之駕駛人須負管
    理之責。原告所有Ｇ八─五七一號營業小客車，於八十九年七月二十三日十五時
    三十五分，為臺北市政府警察局警員臨檢查獲駕駛人即訴外人乙○○並無臺北市
    營業小客車駕駛人執業登記證（當時訴外人乙○○持臺北縣營業小客車駕駛人執
    業登記證），原告主張系爭Ｇ八─五七一號營業小客車，係由有個人執業登記證
    之訴外人乙○○駕駛，因其車故障送修，暫借訴外人高永峰所有上開Ｇ八─五七
    一號營業小客車營業，然原告經營計程車客運業，既未對所屬車輛及其駕駛人善
    盡管理責任，且又將車輛交予無持有臺北市所核發之有效營業小客車駕駛人執業
    登記證之駕駛，被告依違反公路法第七十七條第一項暨汽車運輸業管理規則第九
    十一條第一項第五、七款之規定處以原告九千元罰鍰，並無不合，請駁回原告之
    訴等語。
      理  由
一、按「公路經營業、汽車或電車運輸業，違反本法及依本法所發布之命令者，除本
    法另有規定外，處三千元以上三萬元以下罰鍰；公路主管機關並得按其情節，吊
    扣其營業車輛牌照一個月至三個月，或定期停止其營業之一部或全部，或報請交
    通部撤銷其汽車運輸業營業執照及吊銷全部營業車輛牌照。」「經營計程車客運
    業應遵守左列規定：：：：五、對所屬車輛及駕駛人應負管理責任。六、僱用或
    解僱駕駛人，均應向核發營業小客車執業登記證之警察機關辦理申報。七、不得
    將車輛交予無有效職業駕駛執照及營業小客車駕駛人執業登記證之駕駛人駕駛。
    」「汽車運輸業違反本規則規定者：：：依公路法第七十七條第一項之規定處罰
    。」分別為公路法第七十七條第一項、汽車運輸業管理規則第九十一條第一項、
    第一百三十七條第一項所明定。
二、本件原告所屬Ｇ八－五七一號營業小客車，由無台北市營業小客車駕駛人執業登
    記證之訴外人乙○○駕駛，於八十九年七月二十三日十五時三十五分許，途經台
    北市○○○路與敦化北路口，為警臨檢查獲，此有舉發違反汽車運輸業管理事件
    通知單在卷可稽，復為原告所不爭執，自堪信為真實，則被告據以裁處原告九千
    元罰鍰，自無不合。雖原告主張該Ｇ八－五七一號營業小客車，係訴外人乙○○
    向與原告簽訂有經營契約書之訴外人高永峰借用駕駛營業，自不應對原告處罰，
    並提出經營契約書為證等語。惟查依原告所提出之經營契約書明文約定：上開Ｇ
    八－五七一號營業小客車係登記原告公司行號，使用原告營業車額牌照（即行照
    與號牌），由訴外人高永峰駕駛，如欲交他人輪替駕駛，應經原告同意。惟上開
    Ｇ八－五七一號營業小客車，卻借予無台北市營業小客車駕駛人執業登記證之訴
    外人乙○○在台北市區駕駛營業，足證原告對所屬車輛及其駕駛人未善盡管理責
    任。原告上開主張，核均不足採，被告對原告之裁罰，揆諸首揭規定，洵無違誤
    ，訴願決定予以維持原處分，亦無不合，原告起訴意旨，難謂為有理由，應予駁
    回。原告撤銷訴訟，既經駁回，則其併請求退還已繳罰鍰九千元，亦不應准許，
    應併駁回。又本件依卷內資料及行準備程序調查，事證已臻明確，爰不經言詞辯
    論為之，併此明。
三、據上論結，本件原告之訴為無理由，依行政訴訟法第二百三十六條、第一百九十
    五條第一項後段，第九十八條第三項前段，判決如主文。
中      華      民      國     九十     年      五      月    二十五    日
                                    台北高等行政法院第二庭
                                                    法  官  黃本仁
右為正本係照原本作成。
本件以訴訟事件所涉及之法律見解具有原則性者為限，始得於本判決送達後二十日內
向本院提出上訴狀並表明上訴理由，如已於本判決宣示後送達前提起上訴者，應於判
決送達後二十日內補具上訴理由（均按他造人數附繕本），且經最高行政法院許可後
方得上訴。
中      華      民      國     九十     年      五      月    二十八    日
                                                    書記官  姚國華


司法院資訊處製作；財團法人民間司法改革基金會備份。
